【裁判字號】    96,訴,2185
【裁判日期】    970410
【裁判案由】    虛報進口貨物
【裁判全文】
臺北高等行政法院判決
                                     96年度訴字第02185號
                              .
原      告  伸高貿易股份有限公司
代  表  人  甲○○（董事長）
被      告  財政部基隆關稅局
代  表  人  丘欣（局長）
訴訟代理人  乙○○
            丙○○
上列當事人間因虛報進口貨物事件，原告不服財政部中華民國96
年4 月27日台財訴字第09600045100 號訴願決定（案號：第0000
0000號），提起行政訴訟，本院判決如下：
    主  文
原告之訴駁回。
訴訟費用由原告負擔。
    事  實
一、事實概要：原告委由全信報關有限公司於民國（下同）93年
    8 月4 日向被告報運進口中國大陸產製染料及染料中間體等
    貨物乙批（進口報單號碼：第AA/93/4133/2027 號）共8 項
    ，屬准許輸入之大陸物品項目。惟經查驗結果，來貨第1 項
    至第6 項為酸性染料、直接染料、鹽基性染料，與原申報之
    分散性染料不符，且係尚未經經濟部公告開放准許輸入之大
    陸物品；來貨第7 項及第8 項經檢樣送請行政院農委會農業
    藥物毒物試驗所（下稱毒試所）化驗鑑定結果，為動物用抗
    生素藥品，核屬違反動物用藥品管理法第5 條第2 款規定之
    禁藥；另原告匿報第9 項至第14項貨物。被告以原告93年8
    月5 日10時57分報備來貨第2 項、第3 項、第4 項與原申報
    不符有效為由，阻卻第2 項、第3 項、第4 項虛報之違章事
    實，認原告涉嫌虛報第1 項、第5 項至第8 項進口貨物名稱
    ，逃避管制情事，依海關緝私條例第37條第3 項規定轉據同
    條例36條第1 項、第3 項規定，處以貨價1 倍之罰鍰計新台
    幣（下同）671,451 元，併沒入第1 項、第5 項至第8 項貨
    物；涉嫌虛報第9 項至第14項貨物之名稱、重量，逃漏進口
    稅款，依海關緝私條例第37條第1 項、第44條及加值型及非
    加值型營業稅法（下稱營業稅法）第51條第7 款規定，處以
    所漏關稅額2 倍之罰鍰104 元，並追徵所漏進口稅款106 元
    （包括進口稅52元、營業稅54元）。原告不服，申請復查未
    獲變更，提起訴願，經財政部95年8 月7 日台財訴字第0950
    0159630 號訴願決定，將原處分（復查決定）撤銷，由被告
    另為處分。被告重行審查後以95年10月13日基普復二進字第
    0951024182號復查決定，將原處分關於第9 項至第14項貨物
    處所漏關稅額2 倍之罰鍰計104 元，並追徵所漏進口稅款10
    6 元部分撤銷，其餘（即來貨第1 項、第5 至8 項部分）維
    持原處分。原告復就來貨第1 項、第5 至8 項部分提起訴願
    ，亦遭決定駁回，遂提起行政訴訟。
二、兩造聲明：
  (一)原告聲明：
    1.訴願決定及原處分不利於原告部分均撤銷。
    2.訴訟費用由被告負擔。
  (二)被告聲明：
    1.駁回原告之訴。
    2.訴訟費用由原告負擔。
三、兩造之爭點：原告是否已於93年8 月5 日就來貨第1 項、第
                5 至8 項為誤裝之報備？
  (一)原告主張之理由：
    1.原告係於93年8 月4 日14時5 分接獲國外廠商傳真通知誤
      裝貨物，因原告當時負責人王繼昌及業務經理甲○○均不
      在國內，且原告並無報備經驗，僅能依國外廠商通知之誤
      裝情形，於同日寄出報備函予被告，告知誤裝內容並表明
      退運整櫃貨物331 件，並發函國外廠商要求儘速清查誤裝
      情況。經國外廠商重新清查後，發現貨櫃內誤裝貨物計有
      6 項，原告遂於93年8 月11日將實際誤裝貨物之品名明細
      列於退運申請書，該退運申請書實為報備函之補強。次查
      被告於報備函上所載之收文時間為8 月5 日10時57分，被
      告緝案處理組通報不符登記時間則為93年8 月5 日13時52
      分，原告既於被告發現不符前已報備，被告即應以報備函
      之收文時點做為該函報備效力之判斷基準，被告卻以分段
      方式認定該報備函部分有效、部分無效，顯不合法理。
    2.原告已於93年8 月4 日報備實到貨物與原申報不符，依進
      出口貨物查驗準則第15條之規定，報備時如有正當理由未
      及時檢附前述證明文件，得於事後補送，原告遂於退運申
      請書中將國外實際誤裝貨物之正確品名明細列出，並檢附
      完整之相關染料型錄等資料予被告驗貨關員。惟被告驗貨
      關員一再以資料不足為由拒絕驗貨，延宕至93年8 月26日
      始進行查驗程序，原告亦曾就此提出書面抗議。被告所稱
      原告未依規定檢附相關染料之型錄等資料以利查驗，於93
      年8 月23日始提供來貨之組成成分及完整品名云云，顯與
      事實不符。
    3.原告既已報備整櫃誤裝貨物並申請整櫃退運，第7 項及第
      8 項染料中間體即應包含在內。又被告於處分前已將第7
      項及第8 項貨物依違反動物用藥品管理法，函送臺灣臺北
      地方法院檢察署（下稱臺北地檢署）偵辦。經臺北地檢署
      認定原告自行得知有誤裝情形，即已先行寄達報備函，始
      速向被告報備有以致之，難認原告及其負責人有進口動物
      用禁藥之故意，而作成不起訴處分。臺北地檢署既已明確
      認定原告報備函為有效之報備，被告自應以臺北地檢署所
      調查之事實為準，認定原告之報備函為有效之報備。
  (二)被告主張之理由：
    1.被告查驗經過如下：原告向港商PARKLAND INTERNATIONAL
      LTD 購買中國產製之染料及染料中間體乙批計331DRUMS（
      櫃號：PRSU0000000/1/2200），自中國大陸出貨直接載運
      至台灣，於93年8 月3 日報運進口（進口報單第AA/93/41
      33/2077 號），經海關電腦通關系統篩選通關方式為C1免
      審免驗，於93年8 月4 日貨物放行提領出倉前，即為被告
      所屬機動巡查隊（下稱機動隊）選定為應抽核之標的，經
      依「基隆關稅局C1進口放行貨物（櫃）抽核作業」第四、
      (一)及第7 條規定，於同日通知「聯興貨櫃站」駐站關員及
      站方配合吊櫃並另通知報關行暫勿提貨（有駐站關員之電
      腦銷艙記錄可稽）。經於該日開櫃檢視、取樣並送被告所
      屬化驗室化驗（化驗報告第930188號），經化驗結果來貨
      確與原申報不符，即於93年8 月5 日以（93）機巡通字第
      1023號「財政部基隆關稅局關員發現申報不符通報單」通
      報，被告所屬緝案處理組於同日13時52分統一登記並編號
      為第4968號在案，機動隊於發通報單時並以電話通知報關
      行補單。原告雖於93年8 月4 日（掛號交郵日）19時補書
      面報單並同時檢附退運申請書，惟原告並未依行為時關稅
      法第17條第1 項及同法施行細則第7 條第1 項第2 款之規
      定檢附相關染料之型錄等資料，以利查驗，被告爰依上開
      規定，先以電話通知報關行，請轉知原告於查驗前提供「
      查驗估價所需之型錄等」。嗣獲原告於同年8 月23日（原
      告簽署日期為93年8 月11日）提供自行列舉說明之組成成
      分及品名（本案自報關至今已歷時近3 年，原告尚未提供
      國外供應商之原廠型錄）後，經通知報關行於同年8 月26
      日會同查驗並正式取足貨樣，連同原告所提供之型錄、來
      貨組成成分等一併化驗，另依查驗結果、被告化驗結果及
      原告網路網頁之產品型錄比對後更正染料貨名在案。以上
      之查驗程序均依規定辦理，並無原告所稱：「‧‧‧延宕
      至93年8 月26日才執行貨物之查驗程序」之情。
    2.本案賣方為港商PARKLAND INTERNATIONAL LTD，出貨人為
      中國大陸生產廠商，裝運港口為中國大陸，收貨人（買方
      ）為原告。惟查本案僅見國外港商（賣方）自稱說明來貨
      為誤裝貨物並未見國外發貨人（即大陸生產商）提出來貨
      出廠錯裝證明（如原廠裝箱單等）、國外補運出口資料（
      如船運提單、國外出口報單等），與「誤裝」應由「國外
      發貨人」出具之規定不符。
    3.查原告於被告依「基隆關稅局C1進口放行貨物（櫃）抽核
      作業」規定，執行抽檢涉案貨櫃通報發現不符時及簽擬變
      更為查驗作業前之報備雖屬合法，惟涉案貨物（屬C1已放
      行未提領）依行為時「進出口貨物查驗準則」第15條第3
      項「‧‧‧依第1 項規定報備之貨物，應予查驗」之規定
      ，屬必驗貨物，原告於遞送書面C1進口報單時依關稅法第
      17條第1 項及同法施行細則第7 條第1 項第2 款之規定即
      負有應檢附查驗估價所需之型錄、說明書、仿單或圖樣等
      以利海關查驗之義務，原告卻遲至93年8 月23日始提供上
      開文件，是被告通知報關人於同年8 月26日會同查驗，應
      屬合法。原告訴稱被告有程序瑕疵云云，顯係誤解關稅法
      、關稅法施行細則及進口貨物查驗準則查驗程序規定所致
      。又原告所稱機動隊未依查驗程序查驗，及誤裝資料係原
      告主動提供後，機動隊始開始查驗兩節，顯非事實，均無
      足採。
    4.查本案原申報貨名第1 項、第5 項、第6 項分散性染料為
      准許輸入之大陸物品，經查核結果分別更正為酸性、鹽基
      性染料，為未經准許不准輸入之大陸物品，原告已涉及虛
      報貨物名稱，逃避管制等違法情事。原申報第7 項及第8
      項為染料中間體，惟經化驗結果，實際來貨為動物用藥品
      ，經被告函准行政院農業委員會動植物防疫檢疫局（下稱
      動植物檢疫局）核復，該等藥品屬動物用藥品管理法第5
      條未經核准擅自輸入之動物用禁藥，核屬關稅法第15條第
      3 款所稱「法律規定不得進口或禁止輸入之物品」，並為
      海關緝私條例所稱之「管制物品」。原告顯有虛報進口貨
      物名稱，輸入動物用禁藥，逃避管制之違法行為，被告依
      海關緝私條例第37條第3 項轉同條例第36條第1 項、第3
      項規定，處第1 項、第5 項至第8 項貨價1 倍之罰鍰，併
      沒入其貨物，於法並無不合。至臺北地檢署94年度偵字第
      5659號不起訴處分書以難認原告及其負責人有進口動物用
      禁藥之故意為由，為不起訴處分，乃僅就原告有無動物用
      藥品管理法第33條第1 項：「製造或輸入動物用偽藥或禁
      藥者，處3 年以下有期徒刑，得併科1 萬元以下罰金。」
      規定，輸入禁藥之故意責任條件為判斷，此與行政罰以故
      意或過失為責任要件不同。原告既係從事國際貿易之廠商
      ，對進口相關法令規定應知之甚稔，於報運進口系爭貨物
      前，應向出口人查詢確認其名稱，原告未善盡查證義務，
      率爾委任報關行向海關報運系爭貨物進口，致生虛報進口
      貨物名稱，逃避管制之情事，尚難謂無過失，自應依法論
      處。
    理  由
一、原告起訴後，其代表人王繼昌變更為甲○○，是新任代表人
    具狀聲明承受訴訟，核無不合，應予准許，合先敘明。
二、按「下列物品，不得進口：‧‧‧三、法律規定不得進口或
    禁止輸入之物品。」「本法所稱動物用禁藥，係指動物用藥
    品有左列各款情形之一者：‧‧‧二、未經核准擅自輸入之
    藥品。」「報運貨物進口而有下列情事之一者，得視情節輕
    重，處以2 倍至5 倍之罰鍰：一、虛報所運貨物之名稱、數
    量或重量。二、虛報所運貨物之品質、價值或規格。三、繳
    驗偽造、變造或不實之發票或憑證。四、其他違法行為。」
    「有前2 項情事之一而涉及逃避管制者，依前條第1 項及第
    3 項之規定論處。」「私運貨物進口、出口或經營私運貨物
    者，處貨價1 倍至3 倍之罰鍰。」「前2 項私運貨物沒入之
    。」為關稅法第15條第3 款，動物用藥品管理法第5 條，海
    關緝私條例第37條第1 項、第3 項、第36條第1 項、第3 項
    所明定。又進口非屬「台灣地區與大陸地區貿易許可辦法」
    第7 條規定准許輸入之大陸地區物品者，即構成進口禁止輸
    入之物品而涉及逃避管制之違法行為。次按「進口貨物如有
    溢裝，或實到貨物與原申報不符，或夾雜其他物品進口情事
    ，除係出於同一發貨人發貨2 批以上，互相誤裝錯運，經舉
    證證明，並經海關查明屬實者，准予併案處理，免予議處外
    ，應依海關緝私條例有關規定論處。但經收貨人或報關人依
    下列規定以書面並檢附國外發貨人證明文件向海關驗貨或分
    估單位主管或其上級主管報備者，得視同補報。報備時如有
    正當理由未及時檢附前述證明文件者，得於事後補送。一、
    參加抽驗報單應於抽中查驗前為之。二、參加抽驗經抽中免
    驗、申請免驗或其他原經核定為免驗之報單，應於海關簽擬
    變更為查驗之前為之。三、其他依規定應予查驗之報單，應
    於海關驗貨單位第一次派驗前為之。依前項規定報備，如有
    下列情形之一者，其報備無效。一、海關已發覺不符。二、
    海關已接獲檢舉密告。三、報備內容（貨名、規格、產地、
    數量、重量等）及理由未臻具體或與實際到貨不符者。四、
    報備不合規定程序者。依第一項規定報備之貨物應予查驗。
    」為進出口貨物查驗準則第15條所規定。
三、原告委由全信報關有限公司於93年8 月4 日向被告報運進口
    中國大陸產製染料及染料中間體等貨物乙批（進口報單號碼
    ：第AA/93/4133/2027 號）共8 項，為准許輸入之大陸物品
    項目。惟經查驗結果，來貨第1 項至第6 項為酸性染料、直
    接染料、鹽基性染料，與原申報之分散性染料不符，且係尚
    未經經濟部公告開放准許輸入之大陸物品；來貨第7 項及第
    8 項經檢樣送請毒試所化驗鑑定結果，為動物用抗生素藥品
    ，屬違反動物用藥品管理法第5 條第2 款規定之禁藥之事實
    ，有進口報單、電腦銷艙記錄、被告93年8 月4 日第930188
    號及同年8 月26日第930201號化驗報告、機巡通字第1023
    號被告關員發覺申報不符案件通報單、毒試所93年10月12日
    第00000000號及同年月13日第00000000號檢驗報告、被告
    基進聯字第40號通關疑義暨權責機關單、動植物檢疫局93年
    11月3 日防檢一字第0931428044號及同年月30日防檢一字第
    0931430672號函等件影本在原處分卷（見可閱覽卷附件1 、
    3 、5 、7-9 、11、12，不可閱覽卷附件1 、2 ）可稽，且
    為原告所不爭執，堪認為真實。
四、原告雖主張已於93年8月4日寄出報備函予被告，告知誤裝內
    容並表明退運整櫃貨物331 件，並於同年月11日補送退運申
    請書列載實際誤裝貨物之品名明細，顯在被告93年8 月5 日
    13 時52 分發現不符前已為報備，應屬有效之報備云云。惟
    查：
  (一)經核原告93年8 月4 日報備函（被告93年8 月5 日收文）所
    載：「您好，接到國外通知誤裝貨物，船名BLUE PEAK P020
    8S，B/L NO.HASKLGFJA87002 ，件數331DRUMS，明細如下：
    進口貨物品名DISPERSE YELLOW 6GSL 105% （C.I.DISPERSE
    YELLOW114 ）、DISPERSE BROWN H-3R （C.I.DISPERSE
    BROWN 1 ）、DISPERSE RED SBWF （C.I.DISPERSE RED 74
    ）（按即來貨第2 項、第3 項、第4 項），國外誤裝貨物品
    名DIRECT YELLOW 12、DIRECT BROWN2 、DIRECT RED 23 ‧
    ‧‧請海關准予我司辦理退運手續。」等語（見原處分可閱
    覽卷附件2 ），已明示誤裝貨物僅為來貨第2 、3 、4 項，
    並未附註另有誤裝貨物待查明，難認該報備函除列載之來貨
    第2 、3 、4 項外，尚及於系爭之來貨第1 項、第5 至8 項
    。至於函內所載「船名BLUE PEAK P0208S，B/L NO.HASKLGF
    JA87002 ，件數331DRUMS」部分，係在列載國外誤裝貨物品
    名明細之前，無非因系爭貨物經海關電腦通關系統篩選通關
    方式，尚無進口報單號碼，為標示係就何筆貨物為報備之故
    ，不能認為係就來貨331 件全數為誤裝之報備。
  (二)查被告機動隊於93年8 月4 日檢視部分來貨後，以來樣經分
    析結果為直接與鹽基性染料，與原申報不符為由，繕具機
    巡通字第1023號被告關員發覺申報不符案件通報單經被告緝
    案處理組於93年8 月5 日13時52分受理。被告業以原告前開
    報備來貨第2 、3 、4 項與原申報不符之時間在被告發現不
    符之前，該部分報備有效，免就來貨第2 、3 、4 項之虛報
    依海關緝私條例論處。至於原告嗣於93年8 月11日提出退運
    申請書，以國外廠商清查後，發現有6 項貨物（即來貨第1
    項至第6 項），因工人作業不當而誤裝貨櫃內，請求准予辦
    理整櫃退運，已在被告發覺不符之後，其報備自屬無效。又
    臺北地檢署94年度偵字第5659號不起訴處分書係認定原告與
    其前代表人王繼昌無進口動物用禁藥之故意，刑事罪嫌不足
    ，為不起訴處分，不足據以認定原告就來貨第1 項、第5 至
    8 項已為有效之報備。
  (三)來貨第1 項、第5 項、第6 項原申報貨名為分散性染料，屬
    准許輸入之大陸物品，惟經查驗結果為酸性、鹽基性染料，
    為未經准許不准輸入之大陸物品；來貨第7 項、第8 項原申
    報為染料中間體，惟經化驗結果，實際來貨為動物用藥品，
    係動物用藥品管理法第5 條第2 款未經核准擅自輸入之動物
    用禁藥；原告顯有虛報進口貨物名稱，逃避管制之行為，至
    為明確。是被告依法就來貨第1 項、第5 至8 項為前開處分
    ，訴願決定予以維持，並無不合。
  (四)按國際貿易實務，買賣雙方對成交貨物之名稱、品質、規格
    、產地等，均於成交時即有明確約定，而進口人自國外報運
    貨物進口，亦有據實申報所運貨物之名稱、品質、規格、產
    地等之義務。原告係從事國際貿易之廠商，對進口相關法令
    應知之甚詳，於報運進口系爭貨物前，未向國外廠商查證其
    確實名稱，致生虛報進口貨物名稱，逃避管制之情事，縱非
    故意，難謂無過失，自不能主張免責。
五、綜上所述，原告主張均無可採。從而訴願決定及原處分不利
    原告部分（即關於來貨第1 項、第5 至8 項部分）均無違誤
    ，原告徒執前詞訴請撤銷，為無理由，應予駁回。
六、兩造其餘陳述於判決結果不生影響，無庸一一論列，併予敘
    明。
據上論結，本件原告之訴為無理由，爰依行政訴訟法第98條第1
項前段，判決如主文。
中    華    民    國    97    年     4    月   10     日
                    臺北高等行政法院第三庭
                              審判長法  官  姜  素  娥
                                    法  官  曹  瑞  卿
                                    法  官  楊  莉  莉
上為正本係照原本作成。
如不服本判決，應於送達後20日內，向本院提出上訴狀並表明上
訴理由，如於本判決宣示後送達前提起上訴者，應於判決送達後
20日內補提上訴理由書（須按他造人數附繕本）。
中    華    民    國    97    年     4    月   10     日
                                    書記官  林  俞  文


司法院資訊處製作；財團法人民間司法改革基金會備份。
